臺灣桃園地方法院民事判決　　　　　　　 94年度訴字第344號
原　　　告　三菱國際企業股份有限公司
法定代理人　丙○○
訴訟代理人　吳恩篤律師
被　　　告　綠實營造有限公司
兼　法　定
代　理　人　甲○○
被　　　告　丁○○
　　　　　　　　　　　35號
上列當事人間給付貨款事件，本院於民國94年6 月23日言詞辯論
終結，判決如下：
    主  文
被告應連帶給付原告新臺幣壹拾陸萬伍仟伍佰伍拾元，及自民國
九十四年四月八日起至清償日止，按年息百分之五計算之利息。
原告其餘之訴駁回。
訴訟費用由被告連帶負擔十分之三，餘由原告負擔。
本判決原告勝訴部分，得假執行。
原告其餘假執行之聲請駁回。
    事  實
甲、原告方面：
一、聲明：
（一）被告應連帶給付原告新臺幣（下同）628,000元，及自起
      訴狀繕本送達翌日起至清償日止，按年息5%計算之利息。
（二）訴訟費用由被告負擔。
（三）原告願供擔保請准宣告假執行。
二、陳述：被告綠實營造有限公司（下稱綠實公司）因承攬行政
    院農業委員會水土保持局第一工程所（下稱水保局）坐落新
    竹縣尖石鄉之那羅農莊旁野溪緊急處理工程（下稱系爭工程
    ），於民國93年11月6 日向原告訂購預拌混凝土，並以其餘
    被告何維峰、丁○○為連帶保證人，而與原告訂立混凝土買
    賣合約書（下稱系爭買賣合約）。原告依約自93年11月起陸
    續將被告綠實公司所購買之預拌混凝土載至被告綠實公司指
    定地點即新竹縣尖石鄉那羅橋旁由被告綠實公司工地人員簽
    收，至94年2 月止，被告綠實公司應付貨款為1,457,850 元
    ，已付貨款為829,850 元，尚欠386 立方米之預拌混凝土價
    金628,000 元未付，經原告催討，被告仍拒絕給付。爰依民
    法第367 條及連帶保證之法律關係，請求判決如聲明所示。
三、對被告抗辯所為之陳述：系爭買賣合約之約定為實作實算，
    並無明定數量，且尚有耗損量之問題，故被告與水保局間承
    攬契約之約定，與原告無關。又原告係以出貨單之紀錄來計
    算數量，亦即根據預拌混凝土車載之最大容量，每車不可超
    過8 立方米計算。
四、證據：提出混凝土買賣合約書1 份、預拌混凝土請款單4 紙
    、桃園12支郵局第198 號存證信函1 紙、原告公司變更登記
    表1 份、送貨單57紙（均為影本）、被告綠實公司變更登記
    表及被告甲○○戶籍謄本各1 份。並聲請傳訊證人乙○○、
    戊○○。
乙、被告方面：
一、聲明：駁回原告之訴。
二、陳述：被告綠實公司與水保局間之承攬合約所約定預拌混凝
    土之數量，含追加之數量總計僅為735 立方米，且其中包含
    被告綠實公司向他人購買之149 立方米在內，是原告主張其
    送貨之數量顯逾被告綠實公司購買之數量。且系爭工程所用
    之預拌混凝土根據被告以模板圍出之體積算出之總數量並未
    達原告所主張之送貨數量，被告曾對此加以質疑，原告亦曾
    派其人員至工地現場察看，惟並未解決。
三、證據：提出水保局工地數量計算附表1 紙、結算明細表3 紙
    、施工平面配置圖1 紙、被告綠實公司與水保局工程契約書
    1 份、預拌混凝土送貨單5 紙、統一發票3 紙、預拌混凝土
    請款單2 紙、送貨單26紙（均為影本）、照片21張。
丙、本院依職權函詢行政院農業委員會水土保持局關於系爭工程
    實際施作之混凝土數量及系爭工程何時竣工、被告於何日申
    報竣工等事項，有行政院農業委員會水土保持局94年5 月17
    日水保治字第0941809737號函、94年6 月9 日水保治字第
    0941812149號函及行政院農業委員會水土保持局第一工程所
    94年5 月24日水保壹二字第0941907505號函、94年6 月14日
    水保壹二字第0941907983號函各1 紙附卷。
    理  由
壹、程序方面：按當事人得以合意定第一審管轄法院。但以關於
    由一定法律關係而生之訴訟為限。前項合意，應以文書證之
    ，民事訴訟法第24條定有明文。本件原告係以系爭買賣合約
    所生之爭執提起訴訟，而被告綠實公司之營業處所及被告甲○○、丁○○之住所雖均在新竹縣，非本院轄區，惟系爭買
    賣合約第2 條第4 項已明文約定兩造因系爭買賣合約之爭執
    涉訟時，同意以本院為第一審管轄法院（見本院卷第9 頁）
    ，是依上揭法律規定，本院就本件訴訟，自有管轄權。
貳、實體方面：
一、本件原告起訴主張，被告綠實公司因承攬水保局之系爭工程
    ，而於93年11月6 日向原告訂購預拌混凝土，並以其餘被告
    何維峰、丁○○為連帶保證人，與原告訂立系爭買賣合約。
    原告依約自93年11月起至94年2 月間止，陸續將預拌混凝土
    載至被告綠實公司指定地點由被告綠實公司工地之人員簽收
    ，惟被告綠實僅付貨款829,850 元，尚欠628,000 元未付。
    爰依民法第367 條及連帶保證之法律關係，請求判決如聲明
    所示等語。對被告抗辯所為之陳述則略以：系爭買賣合約之
    約定為實作實算，被告與水保局間之承攬契約約定與原告無
    關等語。
二、被告則以：本件混凝土根據被告以模板圍出之體積算出之總
    數量並未達原告所主張之送貨數量，而被告綠實公司與水保
    局間之承攬合約所結算預拌混凝土之數量總計僅為735 立方
    米，其中尚包含被告綠實公司向他公司所訂購之149 立方米
    等語，資為抗辯。
三、原告所主張被告綠實公司前因承攬水保局之系爭工程，而於
    93年11月6 日向原告訂購預拌混凝土，並以其餘被告何維峰
    、丁○○為連帶保證人，訂立有系爭買賣合約之事實，業據
    提出系爭買賣合約書1 份為證（見本院卷第7 至9 頁），並
    為被告3 人所不爭執，堪信為真實。
四、又原告主張其依約自93年11月起至94年2 月止，陸續將被告
    綠實公司所購買之預拌混凝土載至被告綠實公司指定地點由
    被告綠實公司工地人員簽收，而被告綠實公司並已給付貨款
    829,850 元之事實，同為被告3 人所不爭執，亦堪信為真實
    。
五、原告進而主張被告綠實公司尚有628,000 元之價金未付之事
    實，則為被告所否認，並以前開情詞置辯。是本件兩造所爭
    執之重點者，即為原告依系爭買賣合約約定所交付被告綠實
    公司之混凝土數量究為多少？爰論述如下：
（一）按當事人主張有利於己之事實者，就其事實有舉證之責任
      ，民事訴訟法第277 條前段定有明文。且按民事訴訟如係
      由原告主張權利者，應先由原告負舉證之責，若原告先不
      能舉證，以證實自己主張之事實為真實，則被告就其抗辯
      事實即令不能舉證，或其所舉證據尚有疵累，亦應駁回原
      告之請求，最高法院17年上字第917 號判例意旨亦足參照
      。
（二）經查，原告所主張其送予被告綠實公司之預拌混凝土數量
      部分，固據提出送貨單57紙為證（見本院卷第52至81頁）
      ，惟查，依此57紙送貨單之記載，原告送貨之數量為規格
      210 公斤/ 平方米之混凝土900 立方米、140 公斤/ 平方
      米之混凝土4 立方米，則依系爭買賣合約之約定價金計算
      ，原告所得請求之價金應為1,536,000 元（900 立方米×
      1700元/ 立方米＋4 立方米×1500元/ 立方米＝0000000
      ），然原告主張被告綠實公司應給付之貨款為1,457,850
      元（見本院卷第5 頁，原告起訴狀所載），是依原告自己
      所主張之總價金計算與送貨單之記載數量已有不符，則原
      告此部分之主張是否真實，即有可疑。再上開送貨單上有
      被告綠實公司人員之簽名乙節，雖為被告所不否認，然被
      告綠實公司就此送貨單上記載之數量並非毫無異議，且已
      就其異議於施作系爭工程中向原告反應，此業據證人即原
      告之員工戊○○於本院94年5 月3 日言詞辯論時到庭證稱
      略以：伊係原告之業務，被告綠實公司曾有問題找伊，伊
      只是帶主管去（施工現場）看，數量不清楚等語（見本院
      卷第30頁）；及證人即原告之業務副總乙○○於同一言詞
      辯論期日到庭證稱略以：有去（施工現場）看過一次，但
      是現場的數量無法確認，因為有些不規則我們無法測量等
      語（見本院卷第30、31頁）在卷可憑；另參以一般在現場
      施作建築工程時，為趕施工時間計，於預拌混凝土車載運
      混凝土到現場時，訂購者初步自須信任送貨單上形式上之
      記載，以資節省施工時間，否則每車均須先行測量所載數
      量，不僅時間緩不濟急，且是否能每車均正確量出所載混
      凝土之體積亦有疑問；況被告綠實公司既於施工期間即對
      此送貨單記載之數量提出疑義，而非於事後交易完成時再
      遽以爭執，自不能單以被告綠實公司之工作人員有簽收上
      開送貨單，即據為其已承認送貨單上所記載數量，進而逕
      認上開送貨單之記載數量為真實。
（三）次查，被告綠實公司向水保局承攬之系爭工程，其中所使
      用之預拌混凝土部分，契約所附估價單之估計數量為576
      立方米（見本院卷第47頁），實際結算之數量經本院依職
      權函詢水保局之結果，則為735 立方米，有水保局第一工
      程所94年5 月24日水保壹二字第0941907505號函及被告所
      提工程計算數量附表、結算明細表各1 紙附卷可稽（見本
      院卷第32頁、第94頁），是足認被告綠實公司施用於系爭
      工程之預拌混凝土總數量應為735 立方米無誤。雖原告就
      此主張被告綠實公司與水保局間之承攬契約與原告無關，
      且兩造所約定者為實作實算（指以實際送貨之數量計算價
      金），而原告係依每車所載之體積計算數量等語。然查，
      被告綠實公司所施作之系爭工程之主要構造物為導流、固
      床工、護岸、板橋等，有被告綠實公司與水保局之承攬契
      約第3 條之約定可稽（見本院卷第39頁），亦即被告綠實
      公司主要所施作者係開挖導流及興建河床旁之擋土牆、攔
      沙壩、板橋等地上物，其所興建之上開地上物均有依契約
      所定之尺寸規格依據，並均須以模板加以間隔後始能澆淋
      、灌注混凝土，此有護岸施工標準斷面圖1 紙、照片21紙
      、施工平面配置圖、縱斷圖、橫斷面圖、護岸固床工施工
      圖、板橋施工圖、橋台施工圖在卷可按（見本院卷第49頁
      、第83至89頁、第128 至133 頁），而依此模板間隔後加
      以施工之預定尺寸規格，自能計算出所需使用之預拌混凝
      土數量。又證人即原告之業務副總乙○○雖證稱現場不規
      則，有些靠牆、有些有凹洞或石頭無法測量等語（見本院
      卷第31頁），惟證人係原告之重要幹部，其證言自難脫偏
      頗之虞；且原告本身無法測量，尚不能即據以推測系爭工
      程所施用之預拌混凝土數量於客觀上絕對不能測量；另依
      上開斷面圖、施工圖、照片等觀之，其測量線係自砌石崁
      入牆面之外側畫直線為準，亦即已將該砌石不規則之部分
      均含入計算體積之中，是並無因此即無法測量之情可言；
      況就系爭工程之數量計算並非被告綠實公司一人所能獨斷
      ，尚須水保局審核此點以觀，被告綠實公司自無以作假虛
      偽之數量紀錄而向水保局請款之理。且雖被告綠實公司與
      水保局間之承攬契約與原告無關，惟原告所運送之預拌混
      凝土既均係用於系爭工程，則系爭工程所使用之混凝土數
      量，自與原告所運送之混凝土數量有直接關係，亦即可供
      作兩造前開「實作實算」之數量計算參考依據無疑。至原
      告所製作之前開送貨單則係原告單方面所製作，其上雖有
      被告綠實公司人員之簽名，惟此尚不足以認兩造就數量無
      爭執，前已述及，是原告所提之上開送貨單，本院認其證
      明能力尚不及被告綠實公司與水保局間之結算結果，故原
      告上開主張，核均無礙於系爭工程所使用之預拌混凝土數
      量為735 立方米之認定結果。
（四）再查，被告綠實公司於施作系爭工程當中，因就混凝土之
      數量與原告有爭執，被告綠實公司乃另向他人購買預拌混
      凝土總計149 立方米以施用於系爭工程之事實，為原告所
      不爭執（見本院卷第97頁，94年6 月2 日言詞辯論筆錄）
      ，並有被告所提出之送貨單31紙、統一發票3 紙、請款單
      3 紙為證（見本院卷第98至111 頁），尚堪信為真實。
（五）綜上所述，原告就其所運送予被告之混凝土數量之事實主
      張，其所舉之證據並不能為充分完足之證明，被告就此所
      為之抗辯，則已有相當之證明，則揆諸前揭法律規定及最
      高法院判例意旨，本院認依上開調查之結果，被告綠實公
      司施用於系爭工程之混凝土數量應為735 立方米，而其中
      149 立方米之混凝土係向他人所購買之事實，應堪認定無
      訛，則計算之結果，原告運送予被告綠實公司之混凝土數
      量應僅為586 立方米（735 －149 ＝586）。 被告雖於本
      院94年6 月2 日言詞辯論時，經本院詢問以：認為原告實
      際運送的數量？，其答以：經過大約算一下約有680 立方
      米等語，惟被告既係當庭粗略計算，並未參考何資料，則
      其所為估算自有疏誤可能，是被告上開庭期所述，尚不足
      為憑，附此敘明。
（六）原告所實際運送予被告綠實公司之混凝土數量既為586 立
      方米，而其中僅4 立方米為規格140 公斤/ 平方米之混凝
      土（每立方米價金1,500 元），其餘582 立方米之部分，
      其規格均為210 公斤/ 平方米（每立方米價金則為1,700
      元），則計算結果，原告所得向被告綠實公司請求之總價
      金應為995,400 元（計算式：582 ×1700＋4 ×1500＝
      995400），扣除前已認定被告綠實公司已經支付之價金為
      829,850 元，則被告綠實公司尚未給付原告之本件價金即
      應為165,550 元（000000－000000＝165550）。
六、按買受人對於出賣人，有交付約定價金及受領標的物之義務
    ，民法第367 條定有明文。本件兩造就前述預拌混凝土之買
    賣，有契約關係存在，而被告綠實公司尚有價金165,550 元
    未付之事實，既已足資認定無誤，則原告請求被告綠實公司
    給付此範圍內之金錢，揆諸上揭法律規定，自屬有據，其逾
    此範圍之主張，則無足採。再按稱保證者，謂當事人約定，
    一方於他方之債務人不履行債務時，由其代負履行責任之契
    約，民法第739 條定有明文。本件被告甲○○、丁○○係被
    告綠實公司在系爭買賣合約上之保證人，且已明文約定為連
    帶保證人，有系爭買賣合約上之記載可稽（見本院卷第8 頁
    ），並為被告所不爭執，而按保證債務之所謂連帶，係指保
    證人與主債務人負同一債務，對於債權人各負全部給付之責
    任者而言，最高法院45年台上字第1426號判例意旨足供參照
    。是原告就被告綠實公司上開依系爭買賣合約應負擔之給付
    價金之義務部分，併請求被告甲○○、丁○○應負連帶給付
    之責任，自屬有據。
七、末按給付無確定期限者，債務人於債權人得請求給付時，經
    其催告而未為給付，自受催告時起，負遲延責任。其經債權
    人起訴而送達訴狀，或依督促程序送達支付命令，或為其他
    相類之行為者，與催告有同一之效力；遲延之債務，以支付
    金錢為標的者，債權人得請求依法定利率計算之遲延利息；
    應付利息之債務，其利率未經約定，亦無法律可據者，週年
    利率為5%，民法第229 條第2 項、第233 條第1 項前段、第
    203 條分別定有明文。本件係屬買賣價金給付之債，又無確
    定期限，則揆諸上揭法律規定，原告就被告3 人應連帶給付
    之價金部分，併請求自起訴狀繕本送達翌日即94年4 月8 日
    （以被告中最後收受起訴狀之翌日為準）起至清償日止，按
    法定利率即週年利率5%計算之利息，亦屬於法有據。
八、從而，原告依買賣及連帶保證之法律關係，請求被告應連帶
    給付原告165,550 元及自94年4 月8 日起至清償日止，按週
    年利率5%計算之利息，為有理由，應予准許，其逾此範圍之
    請求，則為無理由，應予駁回。
九、本件事證已臻明確，兩造其餘攻擊防禦方法及舉證，核於判
    決之基礎及結果無影響，無庸一一論列，附此敘明。
十、本件判決所命給付之金額未逾50萬元，依民事訴訟法第389
    條第1 項第5 款之規定，應依職權宣告假執行；此部分原告
    雖陳明願供擔保請求宣告假執行，惟僅係促請本院為上開宣
    告假執行職權之發動；另其餘原告之訴經駁回之部分，其假
    執行之聲請已失所附麗，應併駁回之。
據上論結，本件原告之訴為一部有理由，一部無理由，依民事訴
訟法第79條、第85條第2項、第389條第1項第5款，判決如主文。
中　　華　　民　　國　　94　　年　　7 　　月　　 7　　日
                      民事第二庭  法  官  張震武
右為正本係照原本作成
如對本判決上訴，須於判決送達後20日內向本院提出上訴狀
中　　華　　民　　國　　94　　年　　7 　　月 　　7 　 日
                                  書記官  李家
